【裁判字號】    89,判,2288
【裁判日期】    890623
【裁判案由】    遺產稅
【裁判全文】
行  政  法  院  判  決                          八十九年度判字第二二八八號
    原            告  丁 ○ .
                      丙 ○ .
                      己 ○.
                      戊 ○.
    兼共同訴訟代理人  乙○○○.
                              .
    被      告  財政部臺北市國稅局
右當事人間因遺產稅事件，原告不服行政院中華民國八十八年三月三日台八八訴字第
○八一○八號再訴願決定，提起行政訴訟。關於未償債務扣除額部分，本院判決如左
︰
    主  文
原告之訴駁回。
    事  實
緣原告之被繼承人陳木地於八十年十二月三日死亡，遺產稅申報期限申准延至八十一
年九月三日，並由原告乙○○○代表全體繼承人於八十一年九月一日向被告申報遺產
稅。經被告核定遺產總額為新台幣（下同）四八、○一二、一六六元，遺產淨額四二
、六一二、一六六元，應納稅額一三、八○四、五○九元。原告不服，申經復查結果
，復查決定以其未明復查理由、復查項目及補送證明文件，駁回復查之申請。原告
就被繼承人死亡前未償債務扣除額、公共設施保留地扣除額、被繼承人死亡前繼承財
產扣除額、遺產土地價值及應納未納稅捐部分，訴經財政部台財訴字第八四一二七六
八六八號訴願決定將原處分撤銷，由原處分機關另為處分。被告重為復查決定，除准
予追認被繼承人死亡前未償債務扣除額三、一八二、七三九元，公共設施保留地扣除
額三、七六三、八○○元及被繼承人死亡前繼承財產扣除額三五一、七三七元，合計
七、二九八、二七六元外，其餘未准變更。原告仍未甘服，就未償債務扣除額（押金
、遠期支票、應付水電費）、應納未納稅捐、農業用地扣除額、剩餘財產分配請求權
、遺產土地價值及行政救濟加計利息部分，向財政部提起訴願。財政部將行政救濟加
計利息部分，移由原處分機關依復查程序辦理，其餘部分訴願決定予以駁回。原告就
未償債務扣除額（押金、遠期支票、應付水電費）、應納未納稅捐部分提起再訴願，
旋遭駁回，遂提起行政訴訟。茲摘兩造訴辯意旨於次：
原告起訴意旨略謂：原告之被繼承人生前未償債務一、六○○、○○○元（押金六○
○、○○○元，遠期支票一、○○○、○○○元）及應付水電費稅捐等扣除額之證明
文件，原告業已檢呈供核附卷可稽。請判決撤銷原處分及原再訴願決定等語。
被告答辯意旨略謂：一、按「左列各款，應自遺產總額中扣除，免徵遺產稅：一．．
．七被繼承人死亡前，依法應納之各項稅捐、罰鍰及罰金。八被繼承人死亡前，未償
之債務，具有確實證明者。」為行為時遺產及贈與稅法第十七條第一項第七款、第八
款所明定。二、本件原告主張之未償債務一、六○○、○○○元（押金六○○、○○
○元及遠期支票一、○○○、○○○元）及應付水、電費、稅捐等扣除額，應自遺產
總額中扣除乙節，經被告重核復查決定，以其無法提示相關證明文件，不予追認，並
無不當，原告提起訴願、再訴願，仍未能舉證，財政部及行政院乃持與本局相同論見
，予以駁回。均無違誤，請判決駁回原告之訴。
    理  由
按「左列各款，應自遺產總額中扣除，免徵遺產稅：一．．．七被繼承人死亡前，依
法應納之各項稅捐、罰鍰及罰金。八被繼承人死亡前，未償之債務，具有確實證明者
。．．．」為行為時遺產及贈與稅法第十七條第一項第七款、第八款所明定。繼承人
辦理遺產稅申報，主張有此二種扣除額存在，必列報其金額，並提出具體事證，經稽
徵機關調查足供證明確屬被繼承人死亡前應納之稅捐、罰鍰、罰金或未償債務者，始
應自遺產總額中扣除。本件原告之被繼承人死亡後，原告曾申准延期申報遺產稅。嗣
經被告初查核定，原告申請復查，因未附理由經被告復查決定駁回。原告提起訴願，
於八十三年十一月三日出具之訴願理由書，列明被繼承人死亡前有未償債務或台北市
北投區○○○路二七七號加建部分一樓之房屋押租金六○○、○○○元；付款人陽明
山信用合作社儲蓄部，發票日八十年十二月十五日，支票號碼ＢＢ0000000號
，發票人陳木地之遠期支票一、○○○、○○○元；及被繼承人死亡前未償或應估列
之水費、電費、房屋稅、地價稅等等（未列金額）。因被告未如期答辯，經訴願決定
撤銷原處分（非本案訟爭部分不予贅述）。被告重為復查決定，以原告無法提示相關
證明文件，仍不予認列，未准變更原核定。原告以被告應依行為時遺產及贈與稅法第
二十九條規定辦理調查及估價，故舉證責任應由被告負擔，代為調查准予扣除等由，
訴經財政部訴願決定及行政院再訴願決定，以原告既未能舉證，提出相關資料，被告
自無從審酌。遂駁回原告之訴願、再訴願。經核均無不合。原告茲起訴主張：此部分
扣除額之證明文件業已檢呈供核附卷可稽，應准扣除云云。惟查原告在本院並未提出
任何證據資料以證明其主張之事實，且其主張應扣除水、電費及稅捐，亦未指出究有
多少，顯無從予以認列扣除。次按行為時遺產及贈與稅法第二十九條規定稽徵機關辦
理調查及估價既核定稅額之時限，在於督促稽徵機關儘速決定應納稅額，通知納稅義
務人繳納以利其處理遺產。納稅義務人有申報義務，其未依限申報或有漏報短報情事
，俱有處罰規定（第四十四條、四十五條），縱因其未依限申報由稽徵機關進行調查
核定應納稅額（第三十三條），亦在促使申報，非以稽徵機關之職權進行代替納稅義
務人之申報義務，自不能據以認稽徵機關對於扣除額等有利於納稅義務人之事實，有
舉證責任。是原告主張本案有上述扣除額存在，依首開說明，應證明其確屬存在之事
實。原告起訴主張本案證明文件業已檢呈在卷，並未說明何項文件，何時提出。經遍
查原處分及訴願、再訴願決定卷，除原處分卷附原告之被繼承人陳木地於八十年七月
四日書立保管書影本外，別無可資證明之證據。而依該保管書內容云：茲保管王鏸民
先生交來新台幣六十萬元，俟王鏸民先生將租屋坐落台北市北投區○○○路二七七號
加建部分一樓完全搬清遷出時，悉數無息發還。僅影本一紙，且其內容所指租賃及搬
遷等情事悉無事證，被告認不足以證明有此債務存在，尚非無據。從而被告重為復查
決定未准變更原核定，揆諸首揭規定與說明，並無違誤。原再訴願決定遞予維持，均
無不合。起訴意旨為無理由，應予駁回。
據上論結，本件原告之訴為無理由，爰依行政訴訟法第二十六條後段，判決如主文。
中    華    民    國     八十九      年      六      月     二十三      日
                    行 政 法 院 第 六 庭
                                審 判 長 評  事      徐  樹  海
                                         評  事      黃  合  文
                                         評  事      高  啟  燦
                                         評  事      蔡  進  田
                                         評  事      劉  鑫  楨
右  正  本  證  明  與  原  本  無  異
                                         法院書記官  郭  育  玎
中    華    民    國     八十九      年      六      月     二十九      日


司法院資訊處製作；財團法人民間司法改革基金會備份。
